臺灣桃園地方法院刑事判決　　　　　　　　　　　　　九十三年度交易字第六九號
　　公　訴　人　臺灣桃園地方法院檢察署檢察官
　　被　　　告　丁○○　男　四.
右列被告因過失傷害案件，經檢察官提起公訴（九十二年度偵字第一二八六三號），
本院判決如左：
    主  文
丁○○從事業務之人，因業務上之過失傷害人，處拘役伍拾日，如易科罰金，以參佰
元（即新臺幣玖佰元）折算壹日。
    事  實
一、丁○○係從事修理發電機與堆高機為主要業務、平日並以駕車載運零件前往修理
    為附隨業務之人；詎於民國九十二年七月六日夜間，駕駛車號ＬＤ─一一九二號
    自用小貨車，沿桃園縣桃園市○○路往經國路之方向行駛，其原應注意汽車行進
    中駕駛人應注意車前狀況，並隨時採取必要安全措施及汽車行駛至無號誌之交岔
    路口，應減速慢行，作隨時停車之準備，而依當時之天候晴、光線為夜間有照明
    、路面乾燥、無缺陷及障礙物、視距亦良好，又無不能注意之情事，於當晚八時
    四十分許，駕駛前開汽車行經南平路與新埔七街之無號誌交岔路口時，竟疏於注
    意前方及交岔路口車輛之動態而未採取隨時停車準備之安全措施，適逢乙○騎乘
    車號ＰＫ三─三二八號機車搭載甲○○○，由桃園市○○○街往天祥七街之方向
    行駛，行經該無號誌交岔路欲左轉南平路時，亦未讓直行車先行而停車於該無號
    誌路交岔路口禁止臨時停車網狀區內，因而丁○○駕駛之ＬＤ─一一九二號小貨
    車右前側與乙○騎乘之ＰＫ三─三二八號機車左後側發生擦撞，ＬＤ─一一九二
    號小貨車並擠壓ＰＫ三─三二八號機車後座之甲○○○左小腿，造成甲○○○與
    機車均倒臥在該無號誌交岔路口中央，甲○○○因此受有左脛腓骨骨折之傷害。
    丁○○肇事後與乙○發生爭執，而並未停留於現場待處理之警員到場說明案情及
    協助甲○○○送醫，而逕行駕車離去。
二、案經乙○告發暨甲○○○訴由桃園縣政府警察局桃園分局報請臺灣桃園地方法院
    檢察署檢察官偵查起訴。
　　理  由
一、訊據被告丁○○於本院審理中坦承於右揭時、地與告發人乙○、告訴人甲○○○
    發生車禍，且車禍後因與告發人發生爭執而先行離開未停留於現場等情，惟矢口
    否認有何過失，並辯稱：發生車禍前，伊在前一個路口因為遇到紅綠燈已先停下
    來，起步後差不多走了十公尺左右，就看到ＰＫ三─三二八號機車從伊右邊新埔
    七街過來，伊就想停下讓告發人ＰＫ三─三二八號機車過，是告發人機車自己過
    來撞到伊車子的車頭，告訴人的傷應該是告訴人自己跌倒壓到云云。經查，告訴
    人於本院審理中指稱：當時只看到一個很高的車子，還有一個不銹鋼保險桿對著
    伊腳踝骨撞過來，等伊倒下時，就覺得腳斷掉了等語（本院九十三年四月十四日
    準備程序筆錄第四頁），而告訴人所受左脛腓骨骨折之傷害，與本院依職權向告
    訴人車禍後急診之敏盛綜合醫院函詢告訴人受傷情形，敏盛綜合醫院則函覆告訴
    人之骨折為外力所致，為扭力所造成，並非直接撞擊引起等語，且法務部法醫研
    究所亦以告訴人之傷勢及現場照片研判，被告之自小貨車安全桿擠壓告訴人之左
    小腿部位，在側擠壓時因自小客貨車與機車及告訴人小腿三者互動，推定在瞬間
    有牽引住腳掌及告訴人連同機車向左傾斜致使身體牽引左大腿及小腿向左傾斜導
    致腳踝上抬致左側脛、腓骨遠端造成同一相關位置之螺旋狀骨折等情，有敏盛綜
    合醫院診斷證明書、敏盛綜合醫院敏醫字第○九三一五三八號函、法務部法醫研
    究所法醫理字第○九三○○○一九七五號函在卷可稽，足證告訴人之骨折並非如
    被告所稱係告訴人自行跌倒所致，而應為被告自小貨車右前方保險桿推擠告訴人
    之左小腿所造成之傷害無訛，告訴人所受之傷害與本件車禍自有相當因果關係。
    再按，行經彎道、坡路、狹路、狹橋、隧道、泥濘或積水道路、無號誌之交岔路
    口、道路修理地段或行近工廠、學校、醫院、車站、會堂、娛樂、展覽、競技等
    公共場所出、入口及其他人車擁擠處所，或因雨霧致視線不清或道路發生臨時障
    礙時，均應減速慢行，作隨時停車之準備；汽車行駛時，駕駛人應注意車前狀況
    及兩車併行之間隔，並隨時採取必要之安全措施，道路交通安全規則第九十三條
    第一項第三款、第九十四條第三項定有明文。被告當時係駕駛上開自小貨車與告
    發人駕駛之機車在南平路與新埔七街之無號誌交岔路口相遇，被告係南平路上之
    直行車，告發人則係新埔七街欲左轉南平路之左轉車，業經被告、告發人於警、
    偵訊中供陳明確，亦有桃園縣政府警察局桃園分局道路交通事故現場圖、道路交
    通事故調查報告表可稽，告訴人於本院審理中及告發人於偵查中均供陳：車禍發
    生前，告發人之機車係停止狀態，是被告的車子撞上來的等語（偵卷第二四頁、
    本院九十三年四月十四日準備程序筆錄第四頁），參酌上開交通事故現場圖及現
    場照片，告發人之機車倒臥在該交岔路口正中央，告發人之機車雖未禮讓直行車
    先行而先行左轉並停留於該交岔路口之禁止臨時停車之網狀區，惟自被告於警詢
    中所稱告發人之機車撞至伊車前右輪處等語（偵卷第三頁反面）、告發人於警詢
    中所指稱：機車左後側遭被告自小貨車擠壓等語（偵卷第六頁反面）、告訴人受
    傷位置及被告、告發人行進路線、告發人機車倒臥之位置等觀之，被告自小貨車
    直行車之右前側與告發人左轉機車之左後側發生擦撞，應係被告直行至該無號誌
    交岔路口撞擊告發人之機車及告訴人無誤，若依被告所言當時自小貨車係靜止狀
    態遭告發人之機車撞及云云，衡情告發人既要左轉，應係以機車車頭撞及被告之
    自小貨車右前側，而以非機車之左後側撞上，是被告上開辯稱：係告發人之機車
    撞過來等語，自不可採信；而依當時之天候晴、光線為夜間有照明、路面乾燥、
    無缺陷及障礙物、視距亦良好，有桃園縣政府警察局桃園分局道路交通事故調查
    報告表可稽，被告在並無不能注意之情況下，於該交叉路口未予注意前方及交岔
    路口車輛之動態而未採取隨時停車準備之安全措施貿然前行，因而撞及告發人之
    機車致擠壓告訴人之左小腿，告訴人為此受有傷害，被告顯有過失，又本案車禍
    肇事原因，經送臺灣省桃園縣區車輛行車事故鑑定委員會鑑定結果，亦認定被告
    與告發人對於本件車禍均有過失，有該會九十二年十二月三十一日府車鑑桃字第
    九二一四三九號鑑定意見書可查。至於被告之子丙○○雖於本院審理中證稱：車
    禍發生前在睡覺，父親因為告訴人之機車騎過來而緊急煞車把伊搖醒，之後就看
    到機車撞過來，撞到貨車右前輪，那臺機車的方向是紅燈，伊車子的方向是綠燈
    ，伊父親在肇事路口前有先停下來等紅燈，綠燈亮了才再開云云（本院九十三年
    十一月五日審判筆錄第五至十頁），惟證人丙○○既稱事發之前在睡覺，因為被
    告緊急煞車才被搖醒，卻能清楚描述睡醒前之情形，顯非合理，再者，事發交岔
    路口為無號誌之交岔路口已如前述，證人丙○○卻證稱告發人之機車闖紅燈，與
    事實並不相符，又證人丙○○所稱告發人之機車撞至貨車右前輪等情，惟詰之證
    人丙○○是否有下車察看或開窗檢視，證人丙○○均稱無，則證人丙○○所為之
    證言，多所維護被告之詞且與事實不盡相符，自難為本院所採信，不足以作為被
    告有利之認定。綜上，被告過失致人受傷犯行堪以認定，應依法論科。
二、按刑法上所謂業務，係指個人基於其社會地位繼續反覆所執行之事務，其主要部
    分之業務，固不待論，即為完成主要業務所附隨之準備工作與輔助事務，亦應包
    括在內，上訴人陳國杖雖以種植果樹，務農為業，但平日既備有自用小貨車一輛
    ，反覆載運農具從事耕作或裝載收成之果實至市場販賣，即係以駕駛車輛為附隨
    業務之人。從事業務之人，就一定危險認識之能力較一般常人為高，故課以較高
    之注意義務。換言之，客觀上，其避免發生一定危險之期待可能性較常人為高，
    故其違反注意義務之可責性，自亦較重。上訴人以駕駛為其附隨業務，不問其駕
    駛之時間是否係下班途中，均不能改變其應有之注意義務，故其駕駛之行為均不
    失為業務上行為之性質，最高法院八十一年度台上字第一二二四號、八十九年度
    台上字第五○○二號判決可資參照，被告丁○○於本院審理中自承以修理發電機
    及堆高機為業，平日要開車載零件去修理，惟當天是星期天，開車出門係幫朋友
    割草等情，揆諸前揭意旨，被告係以駕車為附隨業務，亦不因駕駛之時間為星期
    天而改變其注意義務，被告為從事業務之人，因業務上之過失而傷害人，故核被
    告所為，係犯刑法第二百八十四條第二項前段業務過失傷害罪（公訴人已當庭變
    更起訴法條為刑法第二百八十四條第二項前段業務過失傷害罪，本院九十三年十
    一月五日審判筆錄第二十一頁）。爰審酌被告之過失情節、告發人駕駛機車亦有
    過失、被告素行尚稱良好、惟被告否認犯行又未與告訴人達成和解之犯後態度等
    一切情狀，而量處如主文所示之刑，並定易科罰金之折算標準示懲。
據上論斷，應依刑事訴訟第二百九十九條第一項前段，刑法第二百八十四條第二項前
段、第四十一條第一項前段，罰金罰鍰提高標準條例第一條前段、第二條，判決如主
文。
本案經檢察官洪景明到庭執行職務。
中      華      民      國      九十三      年     十一    月　　十九　　日
                                臺灣桃園地方法院刑事第四庭
                                     審判長法  官  陳世宗
                                           法  官  尹  良
                                           法  官  蘇昭蓉
右正本證明與原本無異。
如不服本判決，應於判決送達後十日內向本院提出上訴狀( 應附繕本 )，上訴於
臺灣高等法院。
                                           書記官   韓若玉
中      華      民      國      九十三      年     十一    月　　十九　　日
附錄本案論罪科刑法條全文：
中華民國刑法第二百八十四條
因過失傷害人者，處六月以下有期徒刑、拘役或五百元以下罰金，致重傷者，處一年
以下有期徒刑、拘役或五百元以下罰金。
從事業務之人，因業務上之過失傷害人者，處一年以下有期徒刑、拘役或一千元以下
罰金，致重傷者，處三年以下有期徒刑、拘役或二千元以下罰金。
